臺灣高等法院刑事判決
109年度原上訴字第153號
上  訴  人  
即  被  告  劉昱傑


選任辯護人  陳郁婷律師
            王介文律師
            林哲丞律師
上  訴  人  
即  被  告  紀明材


選任辯護人  蕭仁杰律師
上  訴  人  
即  被  告  吳旻曄


選任辯護人  游子毅律師
上  訴  人  
即  被  告  徐連壽



義務辯護人  楊進銘律師
上  訴  人  
即  被  告  林偉男


選任辯護人  高立翰律師（扶助律師）
上列上訴人等因強盜等案件，不服臺灣士林地方法院109年度原
訴字第3號，中華民國109年10月15日第一審判決（起訴案號：臺
灣士林地方檢察署109年度偵字第4332、6199、6868、6949號）
，提起上訴，本院判決如下：
    主  文
原判決關於罪刑及庚○○、丙○○、甲○○之犯罪所得沒收部分均撤銷
。
庚○○、丙○○共同犯傷害罪，各處有期徒刑壹年捌月。
甲○○共同犯傷害罪，處有期徒刑壹年貳月。
丁○○、乙○○共同犯傷害罪，各處有期徒刑壹年。
乙○○之犯罪所得沒收部分上訴駁回。
    事  實
一、庚○○（綽號：Nick）為戊○○（綽號：Owen）之友人，知悉戊○○透過行動電話應用程式（「imtoken」虛擬貨幣電子錢包A
    PP）經營虛擬貨幣（BHP幣）投資並有獲利，其本人陸續投
    資約美金（以下未特別註明幣別者則係新臺幣）5萬元，父
    親辛○○及朋友己○○等多人亦各有金額不等之投資，且庚○○於
    民國108年12月間起，與女友梅嘉琳（與本案無關）、戊○○
    共同租屋居住在臺北市○○區○○○路○段000巷0號0樓之0、0、0
    號（同一戶），但戊○○竟不詳原因關閉APP，又未按約定給
    付承諾之獲利，使得庚○○等投資人無法登入該APP查看投資
    獲利情形，亦無法收回投入之資金，庚○○對此不滿，即有向
    戊○○問明究竟及教訓戊○○之意（但無法證明其有不法所有意
    圖）；庚○○將上情告知因修車而認識之丙○○並與之商討後，
    二人便基於妨害自由及傷害之犯意聯絡，欲強行取得戊○○持
    用之行動電話以登入電子錢包APP察看虛擬貨幣情形，丙○○
    再以教訓欠錢不還或詐騙他人之人等理由，邀集庚○○不認識
    ，但已由紀明財說服而具有上開犯意聯絡之甲○○、丁○○、乙○○（同無足夠證據證明其等有不法所有意圖）。嗣於109年2
    月18日晚間8時許，5人在丙○○所經營，址設新北市○○區○○路
    00號之特偉機車行集合，由丙○○駕駛向不知情之謝宗育借得
    之車牌號碼0000－00號自用小客貨車搭載庚○○、甲○○、丁○○
    、乙○○，前往庚○○、戊○○上揭租屋處社區外等候，並共同商
    議後決定以假扮員警公務員執行辦案勤務之方式騙使戊○○開
    門，庚○○並叮囑要記得拿戊○○之行動電話；待庚○○等人見僅
    剩戊○○獨自一人在家時，即推由庚○○在車上等候，丙○○、甲○○、丁○○、乙○○即於翌（19）日凌晨0時58分許，利用社區
    大門未關之機會進入大樓，前往戊○○之住處門前按門鈴，待
    戊○○開門後，甲○○即出示其當時服役於行政院海洋委員會海
    巡署擔任志願役上兵安檢員（案發後已退伍）之服務證並謊
    稱為員警辦案，要求戊○○配合協助調查，戊○○不知有詐，同
    意其等一同進入屋內，其等方得以無故侵入他人住宅；後丙○○隨即將戊○○壓制在地上且佯對戊○○為權利告知，並詢問戊○○行動電話何在，戊○○告知行動電話及隨身包包之所在位置
    ，丁○○、乙○○即依丙○○指示取走戊○○所有附表編號三之手提
    包（內有其他編號所示之行動電話等物），並由丁○○保管。
    其後，丙○○即以左手勾住戊○○，與甲○○、丁○○、乙○○一同將
    戊○○壓制並搭乘電梯下樓，適因遇到社區警衛，甲○○即承前
    冒充公務員行使職權之犯意聯絡，接續出示上揭服務證並稱
    渠等為警察，使警衛誤信為警察執行職務，乃任由渠等離去
    ，渠等便以此強暴之非法方法剝奪戊○○之行動自由。
二、丙○○等4人旋即將戊○○強押上前開車輛，由庚○○駕車往新北
    市八里區關渡橋附近開，但因路不熟，再換由丁○○駕車前去
    新北市林口區某處山區，途中紀明財並以安全帽之外罩套住
    戊○○之頭部；抵達該處後，庚○○等5人即將戊○○帶下車，且
    以車上原有之繩子將戊○○之雙手反綁於背部，再另行基於傷
    害之犯意聯絡，分別徒手、腳踢戊○○之頭部、臉部、腰部及
    臀部等處，造成戊○○受有雙側臉頰挫傷、左側眼下瘀青之傷
    害，丙○○並要求戊○○告知開啟行動電話及虛擬貨幣應用程式
    之密碼，戊○○遭毆打後不得已告知密碼，經庚○○輸入密碼登
    入戊○○附表編號一之行動電話內APP，又問戊○○上開債務要
    如何處理，是否要給個交代，戊○○只好答應以附表所示財物
    抵債、將按月還錢；其5人於同（19）日凌晨3時許，將戊○○
    載往新北市林口區某垃圾場附近，要求戊○○下車讓其自行離
    開後，再駕車返回特偉機車行，途中丙○○取出手提包內之全
    數現金予庚○○朋分花用（如附表編號五）後，再將行動電話
    2支交予庚○○，庚○○後將附表編號二之行動電話持以變賣抵
    債，附表編號三、四、六之手提包、名片夾、證件，丙○○則
    分別交由乙○○、甲○○、丁○○處置或丟棄。嗣因戊○○於翌（20
    ）日晚間報警處理，始經警循線查知上情，並在庚○○所有之
    車牌號碼000－0000號自小客車車上扣得如附表編號一所示之
    行動電話1具（已發還予戊○○）。
三、案經戊○○訴由臺北市政府警察局士林分局報請臺灣士林地方
    檢察署檢察官偵查起訴。
    理  由
壹、程序方面：
一、審判權：
　㈠按現役軍人非戰時犯下列之罪者，依刑事訴訟法追訴、處罰
    ：一、陸海空軍刑法第44條至第46條及第76條第1項。二、
    前款以外陸海空軍刑法或其特別法之罪，軍事審判法第1條
    第2項定有明文。
  ㈡查被告甲○○於101年2月1日入伍，案發時在海巡署擔任志願役
    上兵安檢員，案發後於109年2月底接受本案之調查，後於同
    年5月1日退伍，業據其自承無誤，並有其個人兵籍資料在卷
    （見本院卷二第379頁），而檢察官所起訴之加重強盜罪，
    乃陸海空軍刑法第76條第1項第9款之罪，則其涉嫌所犯乃軍
    法之罪，行為時及發覺時為現役軍人，但依據前述法律明文
    ，本件仍應依刑事訴訟法追訴、審理，普通法院對之亦有審
    判權。
二、證據能力：
　㈠告訴人戊○○、共同被告丙○○之警詢證詞：
　⒈按被告以外之人於審判外之言詞或書面陳述，除法律有規定
    者外，不得作為證據，刑事訴訟法第159條第1項定有明文。
　⒉告訴人戊○○於警詢中曾就事發經過及涉案人別有所陳述及指
    認，對於被告庚○○、丙○○、甲○○、丁○○、乙○○5人而言，其
    性質屬傳聞證據，又共同被告丙○○於警詢亦曾就案情有所供
    述，對於其他被告而言，亦屬傳聞證據，前者經被告庚○○、
    丙○○之辯護人爭執其證據能力，後者則經被告丁○○之辯護人
    爭執其證據能力（見本院卷一第382、383頁筆錄），而因原
    審已分別傳訊其2人以證人身分到庭作證並接受交互詰問（
    詳下述），亦無刑事訴訟法第159條之2、3等例外容許傳聞
    證據具有證據能力之情形存在，是對上開爭執證據能力之各
    被告而言，該等警詢陳述自無證據能力。
　㈡共同被告丙○○之偵訊陳述：
　⒈按被告以外之人於偵查中未經具結所為之陳述，如與警詢等
    陳述同具有「特信性」、「必要性」時，依「舉輕以明重」
    原則，本於刑事訴訟法第159條之2、第159條之3之同一法理
    ，應例外認為有證據能力，向為最高法院一致之見解。
　⒉被告丁○○之辯護人爭執共同被告丙○○之偵訊陳述之證據能力
    （同上本院筆錄），而查丙○○於偵訊中之供述，檢察官均未
    令其具結，且因原審及本院均已於審理中以證人身分令丙○○
    具結後作證（詳下述），接受其他被告及辯護人之對質詰問
    ，再無引用其偵訊陳述作為本案證據之必要性，是依據前揭
    說明，無論其他被告是否爭執其證據能力，共同被告丙○○於
    偵訊時未經具結所為之歷次陳述，於本案均無證據能力。
　㈢其他證據方法：
　　本件認定事實所引用之其他卷證資料（包含傳聞證述、監視
    器畫面與行動電話之物證及員警職務報告等書證，詳下述及
    者），非傳聞之物、書證部分，並無證據證明係公務員違背
    法定程序所取得，與本案亦有自然之關連性，傳聞證述及書
    面部分，公訴人、被告5人及其等之辯護人於準備程序迄至
    本案言詞辯論終結，均不爭執該等卷證之證據能力，亦未曾
    提出關於證據能力之聲明異議（見本院卷一第381至385頁、
    卷三第24至33頁筆錄），本院認本案無涉非法取供或有何不
    當偵查手法，引為證據為適當，是依刑事訴訟法第158條之4
    之反面解釋、第159條之5之規定，此部分認定事實所引用之
    證據方法均有證據能力，合先敘明。　　 
貳、認定事實：
一、傷害及妨害自由（非法剝奪行動自由、強制、侵入住居）罪
    嫌部分：
　㈠上開關於被告5人直接或間接謀議後一同前往告訴人戊○○之住
    處，非法進入後強行壓制戊○○，並將之強行帶下樓、押上車
    ，又在山區另對戊○○拳打腳踢致其受傷，在戊○○被迫配合提
    供開啟手機及APP登入之密碼、留下附表所示財物供抵債並
    承諾還款後，被告5人方讓戊○○自行離去等傷害及妨害自由
    罪嫌部分，被告庚○○、丙○○、丁○○、乙○○均自白認罪（見本
    院卷一第369、371、374頁、卷三第49頁筆錄），證人戊○○
    亦於偵訊及原審審理時就此部分經過結證明確（見偵4332卷
    第165至167頁、原審卷二第283至315頁筆錄），並有如下補
    強證據為憑：①戊○○之臺北榮民總醫院診斷證明書（於109年
    2月21日17時37分許求診，見同偵卷第169頁），②特偉機車
    行、戊○○住處電梯等地監視器翻拍畫面、被告等犯案用休旅
    車行進路線圖（見同偵卷第102至107頁）；另經原審當庭勘
    驗上開社區之監視錄影畫面光碟，內容略為：於109年2月19
    日凌晨1時5分26秒起，被告甲○○先自電梯走出，其後依序為
    被告丁○○、丙○○、乙○○，且被告丁○○以左手夾住戊○○所有之
    包包，另被告丙○○則以左手勾住戊○○，俟於同分31秒時，被
    告甲○○出示服務證予社區警衛（見原審卷一第338至340頁勘
    驗筆錄），③證人即不知情之車主謝宗育於警詢之證述（見
    同偵卷第75至78頁筆錄），④扣案戊○○所有如附表編號一之
    行動電話及自願受搜索同意書、搜索扣押筆錄等文件、附表
    編號一、二手機之外盒照片（見他字卷第18、19頁），⑤戊○○於109年2月20日20時許前往臺北市政府警察局士林分局天
    母派出所口頭報案之該所受理員警職務報告（見原審卷二第
    351頁）、同年月27日正式完成報案並製作筆錄之報案三聯
    單（見他字卷第17頁）。
　㈡被告甲○○並不否認涉犯強制、傷害罪嫌（見本院卷一第202頁
    上訴理由狀），但仍於原審及本院審理時供稱：丁○○在山區
    空地停車後，戊○○被拖下車遭眾人毆打，我嚇到不知所措，
    真的不敢過去，只是站在旁邊而已云云；然證人丁○○、乙○○
    於原審審理中均一致具結證稱：甲○○也有輪流壓制戊○○（見
    原審卷四第115、166頁筆錄），證人丙○○亦於原審審理中結
    證稱：戊○○一下車就被甲○○、丁○○、乙○○打，我後來也有打
    ，庚○○也有踢戊○○一腳（見原審卷二第35頁筆錄），衡諸當
    時雙方客觀實力狀態，被告5人強將戊○○帶出門又駕車開往
    山區偏僻處，戊○○孤身一人自然無法對抗，其亦證稱被壓制
    時無法明確分辨各人之作為，但被告甲○○決意與其他被告一
    同行動並參與至終，顯然就其親眼所見其他被告壓制戊○○並
    對戊○○拳打腳踢成傷之作為，有視為自己行為之意思聯絡，
    自應共負其責，是被告甲○○上開辯解，僅係避重就輕之詞，
    不足採信。
　㈢檢察官雖於起訴書記載被告等人有持甩棍毆打戊○○，惟查，
    被告甲○○固曾於偵查中供稱：其有看到丙○○拿出甩棍，但未
    使用（見偵4332卷第162頁筆錄），惟證人戊○○於原審審理
    中乃係具結證述：「（問：有無拿其他工具？）透過燈光我
    有看到類似甩棍的東西，反正就是長形物」、「（問：是何
    人拿的？）我真的不知道，因為只看得到人形跟東西，看不
    到詳細人的長相。」（見原審卷二第289頁筆錄），則其亦
    無法明確肯定究係何人持何物，另被告丁○○、乙○○則均供稱
    未見到甩棍或棍子（見原審卷一第309頁、偵4332卷第191頁
    筆錄），則當日是否確實有人持甩棍並用以毆打戊○○，已顯
    有疑義，且事後亦未扣得相關證據以資證明，自不得遽為被
    告等不利之認定，是起訴書此部分之記載，即有誤會。
　㈣依據戊○○上開偵、審中之結證，從被告丙○○、甲○○、丁○○、
    乙○○冒充員警辦案（詳下述），事實上係無故侵入其住處後
    ，其遭眾人喝令趴下、壓制、押出門、上車、下車後拳打腳
    踢，直到其獲釋為止，其人身自由均遭到被告5人一同以前
    揭強暴手法加以拘束，已延續一段期間、空間亦有所轉換，
    客觀上當認其已無法自由離去，是應認被告5人共同以此非
    法之方法剝奪戊○○之行動自由，且期間5人又對之拳打腳踢
    致其成傷，自係共同基於教訓戊○○之意思聯絡，故意傷害戊○○，且強令戊○○在無義務之情況下被迫交出手機密碼、作出
    還款承諾等，當時戊○○應已無自主決定行為與否之空間而行
    此等無義務之事，本案關於此部分之犯罪事實，應已無疑，
    足堪認定為真。　　
二、假冒員警行使職權之罪嫌部分：　　
　㈠證人戊○○於偵、審中均一致證稱：我不認識的4人（即被告丙○○、甲○○、丁○○、乙○○）進入屋內時，被告甲○○表明自己是
    刑事組或調查局的，要其配合協助調查，當時有人舉起一個
    紅色很像警政的證件，但我沒有仔細看上面寫什麼、沒有看
    清楚，「他拿很快，拉起來就放下了」等語明確，被告甲○○
    亦於原審作證時坦承進屋時有依丙○○之分工，表明「不好意
    思，我們是警察，麻煩配合一下」，後來與其他人一同押戊○○下樓時才看到管理員，我又照著丙○○的意思快速亮證件給
    管理員看，並且說「不好意思，我們是警察」，管理員問是
    帶走3樓的嗎？我就是說是、沒錯（見原審卷四第18頁筆錄
    ），其他在場之被告丙○○、丁○○、乙○○均不否認上情，並有
    向管理員說明之監視器畫面及原審勘驗筆錄在卷為憑（見偵
    4332卷第102頁背面、原審卷一第339、340頁）；又被告庚○○當時人雖留在車上等候，但在其他4人下車上樓前，5人業
    已在車內議妥要假扮警察，此業據證人丙○○於原審證述甚詳
    （見原審卷二第28、39頁筆錄），被告庚○○明知該4人深夜
    前往告訴人住處要求開門進屋、甚至察看手機等舉，本非尋
    常，必須要有一個藉口始可能遂其目的，其等同時在車內等
    候時機上樓，當無可能不對此藉口加以討論、規劃並決定，
    丙○○上開具結證詞確實符合當時眾人行動之應有情境，反而
    被告庚○○辯稱不知道其他人要假扮員警云云，並不合理，是
    應認被告庚○○對此部分眾人推由被告甲○○出示證件出言假冒
    警察辦案之犯罪事實，與其他被告相同，亦屬知情、認同，
    不因被告庚○○不在現場而影響事實之認定，其辯護人辯稱此
    部分逾越共同正犯之犯意聯絡範圍，自非可採。
　㈡被告甲○○雖始終辯稱當日其出示之證件，係被告丙○○所交予
    之證件，不是自己海巡署的服務證云云。惟查，被告甲○○就
    此部分乃係先後供述、證述：「被告丙○○交付的是一個像員
    警的識別證」、「（問：證件是丙○○給你的？）是。我沒有
    看裡面內容（見偵4332卷第160、189頁筆錄）」、「丙○○拿
    給我的證件，因為環境太暗，我只有看到形狀像是證件，但
    內容我沒有看，所以我不清楚這個所謂的證件是不是確實有
    偽造任何公務員的證件」、「（問：...你如何知道是刑警
    證？）底色看起來是紅色」、「（問：你有無看過刑警證？
    ）我有認識警政署的學長，所以有稍微看過」、「（問：你
    為何會知道是刑警證？上面有無寫『刑警』？）沒有，我當時
    看到底色是紅色，就想說是警政署製發的證件」、「（問：
    上方有無寫警政署？有無照片？）都沒有看到（見原審卷一
    第286頁、卷四第32頁筆錄）」，然衡情一般人若真取得他
    人所交付之非本人證件且將立即出示，用以虛偽表明自己之
    身分，應均會注意證件上所記載之機關名稱、持有人姓名、
    職位及是否有張貼照片等內容，以免遭對方輕易識破、事跡
    敗露，而一般識別證之大小約略等同於身分證，僅需望一眼
    即可注意到證件上所載之上述資料，當無取得證件後全然無
    視之理，且被告甲○○當時為志願役，任職於海巡署為上兵安
    檢員，亦領有自身之服務證，為全案唯一具有公職身分之被
    告，對此應較他人具有更高之敏銳度，又豈可能如其所述完
    全未注意證件上之內容即依被告丙○○之指示而持以表明身分
    ，其所述顯不合常理；再本案為警查獲後，並無相關證件經
    扣案而得佐證被告甲○○所述為真，被告丙○○就其自始至終均
    有參與本案行為一節並不否認，更坦承在戊○○住處內有要求
    戊○○趴下並告知權利事項（見原審卷一第139頁、卷二第30
    頁筆錄），本案又無證據證明被告庚○○、丙○○事前費時籌劃
    、覓得或推由丙○○設法取得要用以犯案之何種（假）證件，
    則若被告丙○○真持有如被告甲○○所稱之不詳（假）證件，被
    告丙○○又何需另外交予被告甲○○使用？只有如丙○○於原審作
    證時證稱是甲○○說他有公職身分，說這樣處理比較不會有事
    等語方能合理解釋（見原審卷二第28頁筆錄），末參以海巡
    署之服務證，外觀確係紅色（彩色影印樣本見原審卷二第26
    1頁，另實體附於同卷之證物袋中），核與證人戊○○前述證
    稱之紅色證件相符，是堪認被告甲○○當時所出示者，即係其
    原本所持有之海巡署所製發之服務證，僅係其擔心若如實陳
    述後，可能會另外受到任職單位之懲處等不利後果，始為上
    述辯解，是其此部分所辯，亦不足採信。
　㈢是以，被告甲○○當時雖任職於海巡署，惟究非警政署、刑事
    局、調查局之辦理刑事案件偵查之員警，且本案亦顯非被告
    甲○○之職務內容，是其出示自身持有之海巡署服務證而與其
    餘被告佯稱為警察辦案、要求配合，自仍該當於僭行公務員
    行使職權罪之構成要件，知情並參與之被告5人同應共負其
    責。
三、被告庚○○與告訴人戊○○間確有要求償還投資款、支付紅利報
    酬及支付租金之金錢糾紛：　
　㈠被告庚○○於偵審中始終辯稱係因其及其之親朋好友均有投資
    戊○○所經營之虛擬貨幣，惟戊○○並未依約定給付紅利，嗣更
    拒絕返還本金，經其告知被告丙○○後，被告丙○○便表示要幫
    其去催討債務，並打算以此方式要求戊○○將款項返還予各該
    投資人；又其與戊○○一同住在事實欄所載租屋處，是其女友
    梅嘉琳出面承租，押金也是其與其女友籌措支付，但戊○○一
    直不付其該付之租金，都是其與女友支付，這也是跟戊○○間
    之債務糾紛。
　㈡而查，對於被告庚○○前揭所辯投資戊○○經營之虛擬貨幣部分
    ，經本院調取被告庚○○之扣案手機（iPhone X），開啟檢視
    並當庭勘驗後，確認有如下資料或對話：
　⒈一家奧林帕斯科技有限公司（下稱奧林帕斯公司）之商業計
    畫書目錄顯示：①BOB智能錢包（BOB Wallet），由智能理財
    、錢包APP、數位貨幣銀行卡所組成，讓客戶隨時隨地便捷
    地使用數位資產、管理比特幣等數位代幣；②幣匯交易所（H
    PEX），分析區塊鏈趨勢，並對數位資產進行交易媒合；③BH
    PB代幣（BHPB Taken），上開交易所發行之4億恆定標準代
    幣；④幣匯鏈（Blockchain Circle），協助公司在加密股票
    市場上市。此一商業計畫書PDF檔，係由Owen即戊○○於108年
    12月7日以LINE訊息夾送檔案之方式傳給被告庚○○（見本院
    卷二第39至43頁勘驗截圖）；依據被告庚○○辯護人所提出之
    媒體新聞報導，戊○○就是幣匯交易所執行長，發行BHP證券
    型代幣（見同卷第119至129頁），而該奧林帕斯公司，旗下
    包含黑皮樂我國際股份有限公司（後改名為荷絲緹雅國際股
    份有限公司，戊○○係董事之一，見同卷第147、148頁公司查
    詢資料；下稱荷絲緹雅公司），另有艾克斯科技有限公司（
    下稱艾克斯公司），負責BOB智能錢包與幣匯交易所等業務
    （見同卷第355頁公司組織圖）。　　
　⒉所謂錢包APP，依據被告庚○○所述，係一在手機市集上原可供
    下載名為imtoken之虛擬貨幣電子錢包APP，再依據戊○○與被
    告庚○○間之LINE對話紀錄：①庚○○於108年10月18日傳送：「
    現在是要統計BHP幣升級的，目前統計：小傑1：40000BHP升
    級BOB○00000000000○○○○○）...小傑2：40000BHP升級BOB○00
    000000000○○○○○）....」，並稱「麻煩你了」，梁文傑回以
    「好」（見本院卷二第58至61頁勘驗截圖）；被告庚○○表示
    「小傑2」是自己（按00000000000之數字部分為其出生年月
    日），「小傑1」是朋友己○○以庚○○名義投資（詳下⒋所述）
    ，故被告庚○○表示自己有投資而升級BHP幣40,000。②庚○○又
    於108年11月5日從某虛擬貨幣錢包地址充值（轉帳）10,000
    USDT之泰達幣到戊○○指定之虛擬貨幣錢包地址成功，因此庚○○之BOB虛擬貨幣錢包顯示有相同數額之10,000，且有「領
    取收益」之欄位供點選，庚○○就問梁文傑「老大，那個還沒
    領過，歷史收益怎麼會跳331」，梁文傑以語音訊息之方式
    回覆（見同卷第89、53至55頁勘驗截圖），故被告庚○○表示
    自己有再給付BHP幣10,000之投資款。是依被告庚○○所述，
    其累積投資升級BHP幣達50,000元。
　⒊再依被告庚○○所述給付投資款之流程，其以現金匯款或至加
    密貨幣所交易買進USDT之泰達幣，發行公司宣稱泰達幣與美
    金乃1：1兌換之價值，買進USDT充值到梁文傑指定之虛擬貨
    幣錢包帳戶地址後，庚○○之BOB虛擬貨幣錢包帳戶內，就會
    顯示等值之BHP幣（USDT與BHP幣之兌換比也是1：1），日後
    可領取按月發放之7％利潤，或至加密貨幣所變現（詳見本院
    卷二第107頁狀）；關於被告庚○○以現金匯款或買進USDT之
    泰達幣所支付之金流紀錄，其對應提出從108年4月底起至10
    8年12月間，分數筆轉帳或現金無摺存款至艾克斯公司帳號
    尾碼2341之帳戶、荷絲緹雅公司帳號尾碼4924之帳戶，部分
    匯款備註有「小傑」或「小傑升級」之註記，轉帳及無摺存
    款金額共計70萬8,000元（見同卷第351頁附表1之統計、第3
    61頁以下之轉帳資料），另被告庚○○主張以現金一筆52萬5,
    000元交給戊○○，則經證人己○○到院證實有目睹此事（見同
    卷第240頁審判筆錄）。則兩部分相加已達153萬3,000元，
    被告庚○○主張，上開新臺幣用以陸續購買與美金等價之USDT
    泰達幣，以美金與新臺幣1：30計算，其確實有累計投資約5
    萬元泰達幣/美金，並在參加升級方案後，對應在BOB錢包內
    出現BHP幣50,000元（詳⒉），以上便為被告庚○○辯稱自己確
    有投資戊○○發行之虛擬貨幣達美金5萬元之陳述及佐證其所
    述之手機截圖或匯款資料。　
　⒋關於被告庚○○供稱其許多朋友也有投資BOB錢包之BHP幣部分
    ，承前⒉①所述，庚○○於108年10月18日以LINE訊息傳送包含
    自己等多人在內之升級統計結果給戊○○「現在是要統計BHP
    幣升級的，目前統計：小傑1：40000BHP升級BOB○000000000
    00○○○○○）...小傑2：40000BHP升級BOB○00000000000○○○○○
    ）....」，人次超過30人。其稱「小傑1」為己○○用其名義
    投資，證人己○○到庭具結證稱：我曾經在107年10月到108年
    9月間，跟庚○○與戊○○住在一起大約20天左右，有投資BHP幣
    ，戊○○說類似美金定存，每個月獲利大約5至7％，我跟他們
    同住期間分5、6次投入新臺幣95萬元及美金1萬元，新臺幣
    直接交付現金給戊○○，美金是存入戊○○開發的錢包軟件，後
    來沒有拿回本金，戊○○也把錢包軟件關閉，上開訊息截圖「
    小傑1」後面所附之電子郵件是我使用的（按00000000000之
    數字部分為其出生月日），錢包暱稱是可以改的，我的是「
    小傑1」，升級就是把當初投資的錢轉到BOB錢包裡變成戊○○
    發行的BHP幣，1個BHP幣等於1美金，可兌換新臺幣約30元，
    我有補到5萬BHP幣，戊○○給的投資證明就是我們可以在他的
    電子錢包中開立帳號，但我記得最後能登入電子錢包的時間
    大約是108年10月左右，我問戊○○為何不能登入，他說要請
    工程師查一下，但沒有答覆我，當時我人不在臺灣，錢包無
    法登入就沒辦法察看現在我的投資款情形，家人勸我不要再
    追究了，我們還有一個LINE群組，但差不多錢包無法登入時
    我就被踢出群組（見本院卷二第238至249頁審判筆錄）。
　⒌關於己○○所提及之LINE群組，被告庚○○提出一名為「BOB（高
    層群）」的LINE群組（成員有18人）訊息截圖，其中，某暱
    稱王品之人在群組內發訊息稱：小傑，庚○○2股、己○○4股..
    .藍雅筠3股...；暱稱Owen Liang（即戊○○之英文姓名）之
    人便接著發訊息稱：小傑，庚○○6股...藍雅筠3股...，並稱
    王品你剛剛那段可以收掉了（見本院卷二第375頁）。文字
    上確實呈現梁文傑在該群組中確認己○○係以庚○○名義投資而
    以庚○○之名義在BOB錢包中有佔股之情形。此外，關於「藍
    雅筠3股」之部分，藍雅筠亦於原審審理中到庭證稱：我108
    年9月左右有投資戊○○70萬元，BOB錢包我以美金1萬元進去
    ，後來升至3萬美金，我也是他公司的業務，但最後戊○○都
    沒有給錢，就把APP直接關掉，人也消失了等語；並於庭後
    將包含有藍雅筠於108年1月24日匯款38萬5千元給「張果賢
    」中國信託中壢分行帳戶之匯款資料，及藍雅筠於109年3月
    12日詢問戊○○（暱稱Owen1491）：「之後都不用張果賢了、
    分行？」戊○○回以：「因為用wopay了，水帳號就還給錢莊
    了」之LINE對話紀錄截圖等資料為佐（見原審卷四第380至4
    00頁筆錄、第435至457頁藍雅筠庭後所寄隨身碟內檔案列印
    出來之資料）。
　⒍至於被告庚○○主張自己父親辛○○亦投資戊○○17萬5千元，業經
    庚○○於原審提出辛○○於108年2月27日匯款17萬5千元至「張
    果賢」中國信託中壢分行帳戶之郵政跨行匯款申請書影本為
    據（見原審卷二第193頁），該帳戶與藍雅筠上開匯款之帳
    戶相同、時間亦接近，依戊○○與藍雅筠上開LINE對話紀錄，
    確實曾係戊○○用以收款之帳戶無誤，證人藍雅筠亦證稱知悉
    庚○○有投資戊○○美金5萬元、庚○○父親辛○○有投資戊○○（新
    臺幣）17萬5千元之虛擬貨幣（同上原審筆錄）。
　㈢承上所述，卷內已有明確證據，至少能證明告訴人戊○○個人
    或其相關之公司確實曾先後收受被告庚○○本人、其父親辛○○
    、朋友己○○、藍雅筠等親友所匯或所交付之上開各該款項；
    尤其針對被告庚○○本人之部分，其透過扣案手機中之LINE對
    話紀錄、匯款證明截圖等資料，清楚證明其確有投資戊○○所
    開發之虛擬貨幣，陸續投入之金額，即便以最保守方式計算
    ，即不算入親自交現金給戊○○而無匯款證明可憑之52萬5,00
    0元，亦有70萬8,000元之款項陸續匯入或存入戊○○指示之帳
    戶，且庚○○所投資之虛擬貨幣（購買USDT泰達幣），確實透
    過所謂升級方案而在戊○○所開發之BOB電子錢包（imtoken）
    軟體中累積到有BHP幣50,000元之額度，為戊○○於2人間之LI
    NE對話紀錄中所承認，證人己○○亦於本院明確證稱：1個BHP
    幣等於1美金，則被告庚○○辯稱自己有投資戊○○達美金5萬元
    ，確有所本，且儲存該等對話紀錄之手機，乃庚○○於109年2
    月27日便為警查扣迄今之物（見偵4332卷第91至95頁搜扣文
    件），經本院調取後當庭檢視、勘驗方取得該等證據，自無
    可能係庚○○臨訟捏造、杜撰而來，對照戊○○於原審作證時證
    稱：被告5人（包含庚○○）怎麼可能投資我，我跟他們怎麼
    會有債務糾紛，庚○○沒有投資我美金5萬元，我沒有欠庚○○
    錢等語（見原審卷二第292至294頁筆錄），戊○○此部分原審
    證詞明顯與本院上開調查結果不符，是否受相關募集投資案
    件為另案調查中之影響，其證詞可信度自有可疑之處（經本
    院於準備程序及審理中多次傳喚，其均未到庭），則被告庚○○本人於案發前投資戊○○所開發之虛擬貨幣事業，投入金額
    至少可認定為70萬元以上，此部分並無疑義。而被告庚○○因
    上開投資款遭戊○○關閉電子錢包軟體以致無法查看、確認投
    資額是否遭轉出，戊○○又不願出面處理等事實，業據證人藍
    雅筠於原審、己○○於本院具結證述其等自身投資情形相同甚
    明，戊○○於原審作證時全盤否認庚○○投資之事實（稱「請你
    提供證明」云云），在庚○○透過扣案手機提出上開諸多事證
    供調查之對比下，更加證實梁文傑並未就投資金額之多寡、
    是否能繼續像LINE對話紀錄中提到的點選「領取收益」欄位
    領得己○○所稱1個月5至7％之紅利（報酬）、原始投資之本金
    （超過70萬元）能否取回等事務，與庚○○達成處理共識，則
    2人間於案發當時確有庚○○要求戊○○償還投資款或依承諾支
    付紅利報酬之金錢糾紛，且義務人應係戊○○、權利人應係庚○○，已足堪認定。
　㈣關於被告庚○○另辯稱戊○○與其同住在案發地點之租屋處，但
    積欠租金未給乙節，經查，卷內並無原始租約，但庚○○於本
    院提出109年2月23日之「不動產終止租賃契約書」翻拍影本
    1張（見本院卷二第27頁），其上記載原出租人為壬○○、原
    承租人為梅嘉琳（庚○○當時女友），就該屋雙方於108年12
    月15日所訂之租約，租金計算至109年2月29日，押金（未記
    載金額）扣除剩餘費用、租金、違約金等後再退還等事；其
    後被告庚○○又另行提出「租賃斡旋委託書」之翻拍影本（見
    本院卷三第53頁），承租人庚○○支付斡旋金2萬元委託房仲
    就上址房屋進行承租斡旋。對此，證人即房東壬○○到庭證稱
    ：簽約時是庚○○與女友梅小姐一起來，他們兩個一起簽約，
    梅小姐總共給我3個月的房租（含兩個月租金的保證金），
    後來開始延誤繳租，我想說他們可能要解約了，我跟梅小姐
    於109年1月或2月底見面，看房子有無被破壞，算一算，退
    還剩下的錢給梅小姐，數額忘記了，就是簽上開終止契約書
    ，後來這房子5月間就賣掉了，我不認識戊○○、沒有見過他
    等語明確（見本院卷二第234至237頁筆錄），衡諸壬○○僅曾
    係案發租屋處之屋主兼房東，與本案毫無利害關係，當無偏
    袒甚至捏造事實迴護被告庚○○之必要，其證詞當屬客觀中立
    而具有相當可信度，則再對照戊○○於原審作證時證稱：我一
    開始總共付了21萬多，加上給房仲的錢，應該拿了23、24萬
    元出來，押金都是我付的、租金第1個月我付、第2個月庚○○
    付等詞（見原審卷二第293、294頁筆錄），明顯與壬○○證述
    該屋出租是簽約時梅嘉琳一次給付3個月租金，其中2個月作
    為押金（保證金）不符，庚○○、戊○○、梅嘉琳同住在該屋期
    間，直至提前終止租約為止，應無再付過其他次租金，且既
    然戊○○證稱自己有出錢，表示其當非無償借住在庚○○與女友
    梅嘉琳之上開租屋處，則被告庚○○主張戊○○積欠其3個月租
    金之一半（72,000元乘以3除以2等於10萬8,000元），當非
    無憑，即便事理上不無可能庚○○支付之房仲斡旋金、梅嘉琳
    簽約時拿出來付給房東的錢，其中部分包含戊○○所出，但要
    認定全係由戊○○所出，以其所述付租金情形與實際狀況不符
    之事實觀之，亦非合理，依卷內事證，至少可認定庚○○與戊○○間，確有同住在上開租屋處期間租金方面之金錢事務待結
    算、處理，庚○○稱2人有租金之金錢糾紛，並不為過，且有
    上述本院調查之事證可憑。　　
四、被告5人取得告訴人戊○○所有附表所示財物及其下落：
　㈠就附表編號一、二行動電話部分：
　⒈查戊○○當日遭被告等人押出門時，身上共有兩支手機，被告
    等人讓其自行離開時，手機皆未帶走，業據證人戊○○於偵審
    中證述明確（見偵4332卷第166頁、原審卷二第290頁筆錄）
    ，被告等亦不否認此情，是被告等取得戊○○所有之2支手機
    並無疑義。
　⒉究係哪兩支手機？
　①最初戊○○製作警詢筆錄（109年2月27日早上）時，就是提供
    附表編號一、二之手機外盒供員警影印，分係iphoneXs Max
    （實為蘋果手機常見之太空灰Space Gray，但顏色較深，一
    般亦可能稱之為黑色）、iphone11 Pro Max（太空灰），手
    機顏色及IMEI碼均可由外盒上之記載加以確認。　
　②後來員警在被告庚○○之車牌號碼000-0000號自小客車車上查
    扣IMEI碼符合附表編號一之手機（109年2月27日傍晚），筆
    錄記載為黑色（見偵4332卷第32頁警詢筆錄、第95頁扣押物
    品目錄表），庚○○確認為戊○○所有，故員警亦於翌日（28日
    ）發還給戊○○（見同偵卷第101頁)，該贓物認領保管單亦記
    載手機為黑色，僅IMEI碼誤載為庚○○同時為警查扣之iphone
    X手機，該庚○○之手機入庫時便已確定是黑色（見本院卷一
    第239頁贓證物品清單），後來又經本院當庭勘驗該手機之
    內容，並非員警在上開庚○○警詢筆錄中所記載之白色，此部
    分應顯屬誤載。
　③事實上，本案另有兩支白色手機：①被告丙○○為警查扣之ipho
    neXs Max（見偵4332卷第88頁扣押物品目錄表、本院卷一第
    239頁贓證物品清單）、②被告甲○○為警查扣之三星手機（見
    偵4332卷第99頁扣押物品目錄表、本院卷一第239頁贓證物
    品清單），均非戊○○所有。
　④戊○○於偵訊時證稱自己損失iphone11、8（都是黑色）；於原
    審卻證稱自己損失有在用（裡面有電子錢包軟體）的iphone
    8（白色）及沒在用的iphone11，還稱警察就是把iphone8（
    白色）還給自己，當天其亦有帶去開庭（但未拍照確認型號
    等），惟當辯護人質疑其報警作筆錄時提供之外盒與偵訊及
    原審說法不同時，其卻表示警詢筆錄可能是筆誤（見原審卷
    二第291、303頁筆錄）。　　　　
　⑤本案確實有上開警製文書多所錯誤，又未拍照存證之偵辦缺
    失，但較為可信者，應係戊○○初始提供之附表編號一手機外
    盒，其IMEI碼與在庚○○車上查扣之戊○○手機相符，戊○○於偵
    查中也始終陳稱是黑色手機，與外盒及庚○○警詢筆錄記載一
    致，終究其於原審作證已係案發4個月之後，有可能其已另
    外使用iphone8（白色）登入還原其原本所使用之手機內資
    訊，並非當初員警發還iphone8（白色）給戊○○，其亦坦認
    自己對手機型號真的分不清楚，是當認戊○○遭取走之兩支手
    機，各為附表編號一、二之手機，而非其原審庭訊中所言之
    iphone8（白色），被告丙○○、甲○○先前陳述提到的白色手
    機，亦可能是與在場被告的白色手機混淆或錯看之結果，為
    本院所不採。
　⒊附表編號一手機，業經員警在庚○○車上搜索查扣後發還給戊○○，應係戊○○所稱本來有在用的手機；附表編號二手機，應
    係戊○○所稱本來就沒在用的手機，被告庚○○於本院則始終坦
    認自己事後拿去變賣（見本院卷一第379頁、卷三第36頁【
    稱賣了2萬多快3萬元】筆錄）。　
　㈡就附表編號三至六之財物部分：　　
　⒈戊○○當日所攜帶之手提包內，除現金外，尚有名片夾1只及相
    關證件（即如附表編號三至六）之情，亦據戊○○分別於偵訊
    及原審審理中具結證稱：損失之物品為現金25,000元及價值
    40,000元之BV品牌手提包、價值20,000元之LV品牌名片夾等
    語綦詳（見偵4332卷第166頁、原審卷二第291頁筆錄），核
    與以下共同被告陳述大致相符：
　①被告丙○○於原審審理中證述：「（問：戊○○身上的東西何在
    ？）在車上，包包、皮夾、手機，那時我稍微看一下，現金
    大約1萬多元...」、「（問：這些東西你們分給誰或如何處
    理？）那時我全部交給庚○○...，但他說包包、皮夾那個沒
    辦法變現的，就拿給甲○○、乙○○。手機、現金都是庚○○拿走
    ，現金沒有點清楚不知道多少，我只知道1萬多而已」、「
    （問：戊○○稱有新臺幣2萬5千元，你有無數過現金？）沒有
    那麼多，那時我看他們前面說只有1萬多元，我記得好像1萬
    6千元或1萬7千元而已」等語（見原審卷二第37、47頁筆錄
    ）。
　②被告甲○○於原審審理中證稱：「（問：除此之外還有何物？
    ）丙○○的手上還有拿著一疊鈔票，但我不知道多少錢」、「
    （問：除2支手機及一疊鈔票之外，還有何物？）還有一個
    大包包交給乙○○，證件則是給丁○○，丙○○有拿一個像皮夾的
    東西要給我...，我拒絕拿」、「（問：你沒有拿走皮夾，
    是交給何人或丟去何處？）就丟在車上」（見原審卷四第23
    頁筆錄）。
　③被告丁○○於原審審理中證述：「（問：後來回程車上有何人
    數鈔票或戊○○的東西？）有，丙○○在分東西，但基本上數多
    少金額鈔票，我沒有記起來...」、「（問：丙○○有無把任
    何東西給你？）有，他有拿一包用簡易的塑膠袋子裝起來的
    證件給我」、「（問：你是丟證件，乙○○負責丟何物？）對
    ，我丟完證件的同時沒多久，剛丟完證件，乙○○就突然跟我
    說丙○○有交代一個包包給他，他說他順便要丟，我說『喔，
    隨便你』」（見原審卷四第89、90頁筆錄）。
　④被告乙○○於原審審理中證述：「（問：有何東西？）有皮包
    ，還有手機」、「（問：有無皮夾？）皮夾我沒有注意，因
    為我只看到一個黑包大包包」、「（問：當時你們在回去的
    路上，有無人數錢？）有，我有看到丙○○在數錢，應該是數
    戊○○皮包裡的錢」、「（問：總共多少錢？）詳細不知道，
    我記得是1萬多元」、「（問：後來戊○○的東西如何分配或
    處理？）丙○○叫我把大包包處理掉，丁○○我記得是證件、金
    融卡，叫他丟掉，現金丙○○留著」（見原審卷四第167至169
    頁筆錄）。
　⒉依據前揭共同被告間之原審證述，被告丙○○分配附表編號三
    、四、六戊○○所有之財物之方式為：編號三之手提包交給被
    告乙○○，乙○○於本院坦認無誤，並稱自己拿去丟掉（見本院
    卷一第380頁筆錄）；編號六之證件係交給被告丁○○，衡情
    丁○○當係將之丟棄（檢察官於起訴書就此部分漏未記載，應
    予補充）；編號四之名片夾應係交給被告甲○○，甲○○雖辯稱
    沒有拿、丟在車上云云，但當時分配之人為丙○○，其當係分
    配或使每個人都有要負責處理之財物較為合理，甲○○所述又
    有當下曾取得財物但臨訟卻避重就輕之虛偽可能，是當採信
    丙○○所言，該名片夾已交由甲○○處理，但終究本案並無直接
    證據證明甲○○、丁○○、乙○○有藉由處理此等財物將之變賣獲
    利（而與被告庚○○變賣編號二手機得財不同），然其3人取
    得後分別將之丟棄，亦係處分所取得之被害人財物，二者並
    不矛盾，併此指明。　
　⒊就編號五戊○○包包內現金之實際金額部分，戊○○雖證稱共有2
    5,000元，然與被告丙○○、乙○○證述之僅有1萬餘元不符，又
    查無積極證據足認當時戊○○之手提包內確有25,000元之現金
    ，則依「罪疑惟輕，利歸被告」原則，應認被告等人所取走
    之現金，應僅有16,000元。而被告丙○○於事後有收受被告庚○○所交付之4,000元一節，業據被告丙○○供述明確（見原審
    卷一第87頁筆錄），被告庚○○則取得剩餘現金12,000元，亦
    據被告庚○○及丙○○於本院坦認無誤（見本院卷一第379頁筆
    錄），是此現金之數額及分配結果均無疑義。
五、基於三所述之投資金錢糾紛，被告庚○○及其他被告4人所為
    均無不法所有意圖及強盜犯意：
　㈠按刑法之強盜罪，係以意圖為自己或第三人不法之所有，以
    強暴、脅迫、藥劑、催眠術或他法，至使不能抗拒，而取他
    人之物或使其交付為要件。倘若行為人強取財物係基於他種
    目的，而非出於不法所有之意圖，自不能成立該罪，如其手
    段係以各種非法之方法，使被害人喪失或抑制其行動自由或
    意思活動之自由，自應成立刑法第302條第1項之剝奪他人行
    動自由罪（最高法院101年度台上字第519號判決同此意旨可
    供參照）。
　㈡承前三之所述，本件案發日期為109年2月18日，之所以決定
    是這一天行動，被告丙○○於原審作證時證稱：那天是臨時起
    意，剛好庚○○說告訴人有在家裡，當時我還在忙，也要等到
    晚上10點後才能去；108年12月左右，庚○○在車行提到，說
    告訴人把他們投資的錢全部都騙走了，有點拜託、要求請我
    們去幫他處理這個債務糾紛（見原審卷二第23、25頁審判筆
    錄），核與被告庚○○初始為警拘提到案之警詢中便稱：我10
    9年2月16日，在丙○○店裡跟他聊天時，坦白跟丙○○講我很多
    親朋好友投入資金在虛擬貨幣中，我希望協助他們取得投注
    的資金，我說我很想打戊○○，因為戊○○係虛擬貨幣平台的負
    責人，我說我想把戊○○手機搶過來，因為戊○○手機裡有APP
    可以使用虛擬貨幣轉帳的功能，我想把他的虛擬貨幣從他手
    機裡的APP轉到我的電子錢包，然後還給我那些客戶，丙○○
    就說要找人來幫忙等語（見偵4332卷第35頁筆錄）大致相符
    ，無論係108年12月間或109年2月16日之案發前，被告庚○○
    確有投資戊○○經營之虛擬貨幣事業，但因戊○○關閉電子錢包
    軟體，以致投資人無法察看投資情形甚至收回投資款，而庚○○已在與丙○○聊天時具體講明此事，並希望丙○○幫忙處理，
    且就具體作法上亦清楚提到想打戊○○、想要「搶」他手機利
    用其內電子錢包虛擬貨幣轉帳功能討回投資款，並非意在戊○○之行動電話等個人財物，這也是為何後續行動中，直到丙○○等4人上樓前，庚○○都叮嚀該4人「手機要拿」之原因（見
    原審卷二第62頁丙○○證詞），則以本案之所以與該投資事務
    毫無關係之丙○○邀約庚○○不認識且同無投資虛擬貨幣之甲○○
    、丁○○、乙○○參與之起因觀之，被告庚○○確有以非法方法教
    訓戊○○並試圖利用其手機討回自己或親友之投資款之意，並
    非如戊○○所述庚○○並未投資卻夥同其他4人搶其財物，已難
    認定被告庚○○係出於不法所有意圖而籌劃本案。
　㈢雖被告庚○○無法具體說出究竟誰委託自己幫忙向戊○○討要投
    資款，證人藍雅筠於原審亦證稱沒有要庚○○幫我向戊○○要錢
    ，庚○○也沒有跟我說要幫我索討投資款（見原審卷四第405
    、406頁筆錄），但依據三、㈡⒈至⒊及㈢之所述，即便只論被
    告庚○○自己，而且用最保守、有匯款證明可憑之匯入或存入
    戊○○指示帳戶內之金額計算，都已有70萬元之譜，相較於附
    表所示財物全部至多10萬元出頭之價值，顯然高出甚多，庚○○匯款購買虛擬貨幣（USDT泰達幣）之事，亦為戊○○在LINE
    對話紀錄中多所承認（還要庚○○幫忙統計眾人升級情形、幫
    庚○○確認有幾股），戊○○卻在偵查及原審作證時隻字不提或
    全盤加以否認，明顯有疑，且戊○○於原審作證時終究還是承
    認：案發前公司狀況並不好，跟一個彭姓工程師有關，錢都
    流到他那邊去，比特幣投資買賣若出問題，我跟他都要出來
    負責處理協調等節（見原審卷二第306頁筆錄），可見戊○○
    未持續支付紅利（報酬）、無預警關閉電子錢包軟體致其他
    人無法登入查看，且未出面交代包含庚○○在內之投資人投資
    款項下落及處理善後之事，並非只有庚○○供述或其找來之證
    人己○○、藍雅筠之證詞可憑，而係案發前確實存在之事實。
    是縱使不論究有何人曾要求或希望庚○○幫忙催討、或係庚○○
    出於自己邀親友投資（即其警詢中所稱之下線客戶）而覺得
    理虧想主動幫他們催討，庚○○確實初始便向丙○○提到眾人投
    資虛擬貨幣想討回投資款之事，且單單以上述庚○○自己投入
    且查有實據之資金額計算，便難認定庚○○夥同他人要拿戊○○
    手機係出於不法所有意圖或有何強盜犯意。至於三、㈣所述
    戊○○積欠合租期間應分擔之房租部分，雖被告庚○○所辯亦查
    有實據，但依丙○○所言，當非庚○○開口要丙○○幫忙討債、教
    訓戊○○之主要原因，併此指明。
　㈣關於戊○○之所以將附表所示財物帶在身上及後來離開時留在
    車上之原因，證人戊○○於偵、審中具結證稱：被告丙○○等4
    人進來後，感覺是一人把我壓在地上問我包包跟手機在哪裡
    ，我說在床頭旁，他們就拿走，我就換衣服跟他們下樓；他
    們把我壓在地上，說要協助調查而已，還有拿我的包包、手
    機及現金；他們在山上打我，跟我要手機及虛擬密碼錢包，
    說不給就打我；手機、包包都在他們那邊，他們在山上打我
    時，提到虛擬貨幣的事情，他們問我手機密碼及虛擬貨幣錢
    包轉幣的密碼，我有說，但員警發還手機之後，我發現他們
    沒有轉等語（見偵4332卷第165、166頁；原審卷二第285、2
    90、298頁筆錄）。而被告丙○○於原審作證時卻稱：戊○○好
    像知道要跟我們走，他跟我說他的包包、皮夾可以拿嗎？我
    說可以，丁○○過去幫他拿過來，戊○○說還有一支手機，他就
    自己把手機放在包包裡，然後從電視櫃前又拿一支手機放在
    包包裡，是丁○○幫他拿的；在山上戊○○自己就講出密碼，後
    來我們打了他，戊○○也說願意還錢給人家，他說他身上都沒
    錢，錢都被轉走了，他身上就剩那個包包值錢而已，後來我
    們就把他帶到山上丟掉等語（見原審卷二第29、30、36頁筆
    錄）；被告丁○○於原審作證時則稱：丙○○就去就問戊○○，你
    的手機在哪裡，只有提到手機，戊○○的手機放在床頭櫃的包
    包裡，後來戊○○說還有1支手機，才去拿第二支，丙○○就跟
    戊○○說「那你就東西帶著跟我們一起走」，叫他穿衣服，戊○○有說「我跟你們走，那包包帶著就可以了」，當時沒有拿
    取其他物品（見原審卷四第83、104至106頁筆錄）。對此：
　⒈被告丙○○等4人最初就是推由甲○○拿紅色證件、4人假扮警察
    ，在壓制戊○○後強令其配合調查，此際整個空間當已由該4
    人控制、戊○○當已無反抗能力，但該4人並無在屋內搜刮、
    尋找有價值財物之舉，而把重點放在確認戊○○手機何在，此
    部分雙方證詞並無明顯歧異，其等舉動符合其等上樓前庚○○
    叮嚀要記得拿手機之目的（才能看裡面的電子錢包、虛擬貨
    幣情形），而與一般深夜入室強盜之情形不同。
　⒉雖戊○○稱丙○○有開口問包包何在，丙○○及丁○○則分別證稱是
    戊○○表示1支手機在包包裡才會讓戊○○帶包包，無論何者為
    真，卷內並無任何證據證明丙○○等4人有打開包包確認其內
    有無多少現金，或有何值錢之財物，或當場確認該包包之價
    值，或令戊○○家中錢財都要放進去，可見其等並非意在強取
    包包及其內財物，衡諸其等乃假扮警察入內，偽以讓戊○○帶
    著裝有證件、2支手機的包包一起離屋接受調查，依當時情
    境，符合其等原本設定之劇本及庚○○之叮嚀，尚難認定其等
    初始便有強取附表所示手機等物以獲取錢財之不法利益之目
    的。
　⒊在山上，被告丙○○陳稱沒有打戊○○，戊○○就自己說手機或虛
    擬貨幣的密碼，顯然避重就輕，不足採信。被告5人藉由一
    起對戊○○拳打腳踢，一方面出氣、一方面要逼問密碼，當可
    確認無誤，戊○○亦證稱在山上有提到虛擬貨幣之事，可見其
    等有把要拿戊○○手機、輸入密碼、察看虛擬貨幣或電子錢包
    之源由告知戊○○，當下戊○○仍處於勢單力孤又被毆打成傷、
    行動自由遭到剝奪之狀態，察看戊○○手機之庚○○、逼問密碼
    之丙○○，顯然可以完成虛擬貨幣轉帳之舉動，但其等未如此
    ，員警發還手機時，戊○○確認其內虛擬貨幣並未被轉走，並
    非如檢察官於起訴書所言「輸入密碼後發現戊○○之虛擬貨幣
    均已轉出」，亦可佐證被告等並未以此方式擴大當晚之不法
    利得。
　⒋但終究戊○○所有之附表所示財物，最後還是留由被告5人支配
    、分配、處分，已如四之所述，不論是否如丙○○所言戊○○離
    開時沒有帶走，或如庚○○所言其拿附表編號二手機去變賣來
    抵債，被告5人均有共同取得附表所示財物之支配權限之共
    識，否則便不會有後來就該等財物各有分配、處置之情形；
    然對被告5人而言：
　①被告庚○○方面，承前所述，其投入投資戊○○開發虛擬貨幣之
    資金遠遠超過附表所示財物之價值，讓戊○○藉著交出這些財
    物多少彌補一點，當不違背其本意，且庚○○於本院供稱：我
    主要是要問他我與父親的錢有沒有在電子錢包裡面，確定錢
    在他手上，問他如何還我，他說之後每月會固定還我錢，所
    以讓他離開等語（見本院卷三第43頁筆錄），亦可見其當下
    是確認自己投資之事獲得戊○○初步承諾分期償還後即認為已
    達目的，並無額外多要錢之不法企圖。
　②被告丙○○方面，庚○○行前口頭當有對丙○○提到幫他處理債務
    會包紅包甚至是會給予20萬元之報酬（實際上均未做到），
    此即為其明明跟庚○○之投資事務毫無關係又與戊○○並無恩怨
    之情形下，還願意參與本案之原因，而從其整晚發號施令決
    定眾人行動、方向到最後分配財物，其皆係本案被告中主要
    作決定之人，但從在戊○○屋內、把戊○○押上車到山區毆打直
    到決定釋放戊○○為止，均未見其有何鎖定或強令戊○○交出值
    錢財物之舉，所為仍係以讓庚○○能拿到戊○○手機、輸入密碼
    、察看虛擬貨幣情形為其主要行動目的，已如前述，縱使最
    後丙○○確實得以支配附表所示財物，但其基於庚○○所告知之
    說詞，不管事實是否如此，丙○○主觀上當有庚○○本來就有權
    拿戊○○這些財物抵債之認知，自無法僅因其分配該等財物之
    作為而認定其有何不法所有意圖及強取財物之犯意。
　③被告甲○○、丁○○、乙○○方面，3人更僅是各自被丙○○找來參與
    ，不管是聽庚○○或丙○○講，都只是聽到雙方有債務糾紛或要
    來教訓欠錢、騙錢的戊○○，對於實際狀況均不清楚、無從掌
    握，業據其3人自己及共同被告間始終供述、證述明確，堪
    以認定，亦無其3人曾與何人約定明確報酬之事證，庚○○曾
    對丙○○提到的20萬元報酬，證人丙○○亦於本院審理中證稱不
    清楚該3人有無聽到（見本院卷二第251頁筆錄），而其3人
    從進入戊○○屋內後直到庚○○、丙○○決定讓戊○○離開為止，都
    僅是被動配合、聽令行事之參與程度，同樣沒有另行搜刮或
    試圖強取戊○○財物之意思及行為，且其3人最後雖均接受丙○○之安排，就附表所示財物各有所得，但仍僅係聽令於丙○○
    ，亦無任何證據證明其等為圖此等財物之利益而變賣換現，
    依其等始終一致之供詞，均只是將之丟棄（尤其乙○○、甲○○
    拿到的手提包及名片夾都是名牌，丁○○則甚至只拿到堪稱毫
    無價值之若干證件），顯見其等不管是無償基於與丙○○之交
    情或為圖丙○○所言不詳「好處」之情形下，決定參與本案並
    實際有所出力，均非明顯違背常情或不符合當晚其等顯露於
    外之各該作為，被告庚○○與丙○○既已難認定有何不法所有意
    圖及犯意，自然更加無法證明其他3人主觀上有不法意圖或
    強取他人財物之犯意。
　㈤檢察官於起訴書犯罪事實欄所言「庚○○與戊○○為朋友及室友
    ，因得知戊○○經營虛擬貨幣投資而有獲利，亟思以不法方式
    強取戊○○之財物」云云，顯然不符合案發前戊○○投資事業根
    本就已生變，己○○證稱電子錢包已經無法察看又未能獲得戊○○合理解釋，戊○○亦坦認當時公司狀況不好且其應該出面處
    理，被告庚○○自己對虛擬貨幣確有相當之投資、當時又仍與
    戊○○同住，豈有可能不知這些變化而圖戊○○投資之事業獲利
    ，檢察官就此不法所有意圖之前提事實認定，顯然與卷內諸
    多事證不符，除告訴人戊○○可疑之指述外，檢察官未能另行
    舉證或有效駁斥被告庚○○於本院透過其扣案手機所提出之諸
    多事證，自難說服本院。
　㈥是以，被告5人確有共同以壓制告訴人戊○○、對其拳打腳踢等
    強暴方式，不法剝奪戊○○之行動自由達相當期間，且有逼問
    手機密碼等強暴使其行無義務之事之舉，又係以假冒警察偵
    辦案件行使職權、無故侵入住宅之方式為之，被告5人都有
    利用彼此行為達到相同目的之意思聯絡及行為分工甚明，但
    終究事主即被告庚○○乃因自己投入相當資金購買或參與戊○○
    之虛擬貨幣事業，未如預期獲分配紅利，又無法登入電子錢
    包軟體察看投資情形甚至取回投資款，而心生不滿，基於察
    看戊○○手機確認投資現況、教訓戊○○、逼其承諾解決此投資
    債務或還款之意，邀得被告丙○○以上開不法手段遂其目的，
    被告丙○○又另以相同之債務糾紛或詐騙等理由找來被告甲○○
    、丁○○及乙○○共同參與，縱使最後有拿戊○○所有附表所示之
    財物，但仍係以讓戊○○以此方式抵債、減少投資人損失之意
    而為，本案並無足夠證據證明被告5人主觀上有公訴人所言
    不法所有意圖及強盜犯意聯絡，公訴人無法有效駁斥被告庚○○所提諸多事證而未能排除合理可疑，「事證有疑，自應利
    歸被告」，而應對被告5人為有利之認定，則依據首揭說明
    ，被告5人取得戊○○附表所示財物，係基於處理庚○○與戊○○
    間投資金錢糾紛之抵債目的，而非出於不法所有之意圖，其
    等所為，自不該當於被訴之加重強盜犯嫌。　
六、綜上所述，被告5人對於無故侵入住宅、非法剝奪告訴人戊○○行動自由、以強暴、傷害手段施以強制成傷、假冒警察行
    使職權等犯罪事實，各該任意性之自白查與事實相符，否認
    犯罪之所辯則非實在，但檢察官仍無法充分證明其5人主觀
    上有何不法所有意圖及結夥強盜之犯意聯絡，此部分罪嫌尚
    難成立。本案事證業已明確，被告5人各該犯行均洵堪認定
    ，自均應依法論科。
參、論罪：
一、按以強暴之方法剝奪人之行動自由時，若無傷害之故意，而
    於實施強暴行為之過程中，致被害人受有傷害，乃實施強暴
    之當然結果，固不另論傷害罪。惟妨害自由罪，並非以傷人
    為當然之手段，若行為人另具有傷害故意，且發生傷害結果
    ，自應成立傷害罪名，如經合法告訴，即應負傷害罪責；又
    按刑法第302條之妨害自由罪，係妨害他人自由之概括的規
    定，故行為人具有一定目的，以非法方法剝奪人之行動自由
    者，除法律別有處罰較重之規定(例如略誘及擄人勒贖等罪)
    ，應適用各該規定處斷外，如以使人行無義務之事，或妨害
    人行使權利為目的，而其強暴脅迫復已達於剝奪人行動自由
    之程度，即祇成立本罪，不應再依同法第304條論處。誠以
    此項使人行無義務之事，或妨害人行使權利之低度行為，應
    為非法剝奪人之行動自由之高度行為所吸收（最高法院94年
    度台上字第4781號、93年度台上字第3309號判決意旨參照）
    。
二、本案被告5人初以教訓告訴人戊○○、強押其拿出手機以察看
    被告庚○○虛擬貨幣投資之情形為計畫，上樓前5人決意推由
    被告甲○○持用其海巡署之服務證，與其他上樓之3人一同假
    扮員警，待上樓並騙得戊○○開門後，被告丙○○上前壓制戊○○
    並佯以告知法定三項權利、要求配合調查，顯係冒充公務員
    即員警之身分而行使偵查刑案之職權，其他3人則在旁協助
    或伺機行動，若戊○○知悉其等僅係假冒員警，當不可能願意
    開門讓其等入內，是其等仍係無故侵入戊○○所居住之住宅，
    後當該4人強押戊○○下樓時起，即已開始以強暴手段非法剝
    奪其行動自由，繼之於押上車帶往山區後，又下車基於教訓
    戊○○及令其配合說出手機密碼之意思聯絡，被告5人對戊○○
    拳打腳踢成傷，並因此問出密碼，使戊○○行此無義務之事，
    是依據前揭說明，其等顯然有於非法剝奪戊○○行動自由之外
    ，另生教訓戊○○之傷害犯意，且已經戊○○報警處理，依法就
    傷害、侵入住宅等事實提起告訴（見他字卷第13頁警詢筆錄
    ），但其等以強暴手段使戊○○行無義務之事，本在原本之行
    動計畫內，且所使用之強暴手段已達剝奪戊○○行動自由之程
    度，自不應另論強制罪，是核被告5人所為，均係犯刑法第2
    77條第1項之傷害罪、第302條第1項之剝奪行動自由罪、第3
    06條第1項之侵入住宅罪及第158條第1項之僭行公務員職權
    罪。該等罪名均非陸海空軍刑法第76條第1項等軍法之罪，
    故被告甲○○行為時雖具有現役軍人之身分，但非犯軍法之罪
    ；且依據前揭說明，其等所犯強制罪應為剝奪行動自由罪所
    吸收，不另論處。被告甲○○先後向戊○○及社區警衛出示證件
    表明警察辦案之意，2度冒充公務員行使職權，時間緊接、
    地點接近，應認係基於單一犯意接續而為，論以接續犯之一
    罪已足。
三、被告5人就上開所犯各罪，均有以自己犯罪之意思，將其他
    人所為視為自己所為之犯意聯絡，且有具體行為分擔，自應
    論以共同正犯。
四、檢察官認被告5人就強取財物部分之行為，構成刑法第330條
    第1項、第328條第1項之加重強盜罪（即有同法第321條第1
    項第1款侵入住宅、第4款結夥三人以上之加重事由），依據
    前揭貳、五之說明，就強盜犯意及不法所有意圖之舉證並不
    充分，尚難認定該當此罪，惟因基本社會事實同一，僅主觀
    犯意之別，並經本院告知可能涉犯之傷害等罪名，供其等答
    辯、防禦（見本院卷三第22頁筆錄），自應由本院依法變更
    起訴法條，論斷如上。
五、被告5人以僭行公務員職權之方式無故侵入戊○○之住宅，又
    緊接著壓制戊○○、將之強押下樓、上車前往山區，繼之又於
    剝奪其行動自由期間對其毆打成傷，依其等犯罪計畫及社會
    通念，應整體視為一行為較為合理，是被告5人以一行為觸
    犯上開二之各罪，為想像競合犯，應從一重之傷害罪處斷。
六、被告丙○○、丁○○、乙○○均該當累犯但無加重其刑之必要：
　㈠查被告丙○○曾因竊盜案件，經臺灣士林地方法院以103年度審
    簡字第1172號判決判處有期徒刑6月確定，於104年3月25日
    易科罰金執行完畢；又被告丁○○曾因酒後駕車之公共危險案
    件，經臺灣新北地方法院以106年度交簡字第1214號判決判
    處有期徒刑3月確定，於106年10月26日易科罰金執行完畢；
    另被告乙○○前因違反毒品危害防制條例案件，經臺灣新北地
    方法院以106年度原訴字第14號判決判處有期徒刑2年確定，
    並與另案之拘役接續執行，有期徒刑部分於108年5月3日縮
    短刑期假釋，再執行拘役刑，於108年6月16日出監併付保護
    管束，迄108年12月16日保護管束期滿，假釋未經撤銷，視
    為執行完畢，均有本院被告前案紀錄表可佐。
　㈡此3人於上開有期徒刑執行完畢後，5年內故意再犯本案有期
    徒刑以上之罪，均為累犯，斟酌司法院大法官釋字第775號
    解釋文及解釋理由書之意旨，其等所犯罪質，均與本案不同
    ，彼此並無明確關連，而被告丙○○、丁○○又僅係以易科罰金
    之方式執行有期徒刑，並非入監執行，是應認無足夠證據可
    認定其3人對刑罰之反應力薄弱或法敵對惡性較高，自均無
    刑法第47條第1項之規定加重其刑之必要。
七、本案並無任何情輕法重之處，無從予以酌減：
　㈠按刑法第59條所規定之酌量減輕其刑，係裁判上之減輕，必
    以犯罪之情狀顯可憫恕，認為科以最低度刑仍嫌過重者，始
    有其適用。又所謂犯罪之情狀，與同法第57條規定科刑時應
    審酌之一切情狀，並非有截然不同之領域，於裁判上酌減其
    刑時，應就犯罪一切情狀（包括第57條所列舉之10款事項）
    ，予以全盤考量，審酌其犯罪有無可憫恕之事由，即有無特
    殊之原因與環境，在客觀上足以引起一般同情，以及宣告法
    定低度刑，是否猶嫌過重等等，以為判斷。
　㈡被告5人所犯最重之普通傷害罪，依法最低可判處罰金之刑，
    已難認定有何再予酌減之必要，且該5人僅因被告庚○○與告
    訴人戊○○間之投資金錢糾紛，便一同遂行上開非法手段，客
    觀上並無任何犯罪可憫恕或情輕法重之處，依據前揭說明，
    本案自無援用刑法第59條之餘地。　　
肆、罪刑與部分沒收撤銷、其他沒收駁回上訴：　　　　
一、按刑法沒收新制將沒收重新定性為刑罰及保安處分以外之法
    律效果，具有獨立性，而非刑罰（從刑）。修正後刑法基於
    沒收具備獨立性，亦規定得由檢察官另聲請法院為單獨沒收
    之宣告，因而在訴訟程序，沒收得與罪刑區分，非從屬於主
    刑。又對於本案之判決提起上訴者，其效力及於相關之沒收
    判決；對於沒收之判決提起上訴者，其效力不及於本案判決
    ，刑事訴訟法第455條之27第1項定有明文。本案被告5人係
    就原判決有關罪刑部分提起上訴，其效力自應及於沒收部分
    ，且就沒收部分，本得依本院調查結果而為部分上訴駁回、
    部分撤銷改判之判決。
二、罪刑部分應予撤銷：
　  原審就被告5人為有罪之認定，固非無見，然而，原審就其5
    人之論罪科刑有如下無可維持之處，被告5人上訴否認加重
    強盜及強盜擄人勒贖罪之部分，均有理由，應由本院就罪刑
    部分予以撤銷改判：
　㈠原審就不法所有意圖部分（原判決第10至15頁），未詳予勾
    稽卷證、調查對被告庚○○有利之事實，尤其針對其為警扣案
    之手機，其於本院透過該手機原本即存在之LINE對話紀錄及
    其陸續提出之匯款紀錄等資料供調查，經本院勘驗擷取、傳
    喚證人、互核說詞後，得以確認庚○○與戊○○間確有如貳、三
    所述庚○○投資戊○○虛擬貨幣之金錢糾紛，戊○○關閉電子錢包
    、未依約給付紅利或出面處理投資人之投資款等情，均查有
    實據，戊○○於原審之證詞顯然無法充分回應並反駁該等事證
    ，其指述顯有可疑之處，檢察官又別無舉證，是原審認為庚○○未能提出證據以實其說，戊○○並未積欠庚○○投資債務，進
    而認定被告5人確有不法所有意圖云云，即與全案事證不符
    。
　㈡按擄人勒贖罪，本質上係妨害自由及強盜之結合，形式上則
    為妨害自由與恐嚇取財之結合，其和強盜、恐嚇取財罪不同
    者，在於以被害人生命、身體安全或自由，換取相當之對價
    （例如贖金），亦即擄人勒贖之行為概念中，必須存有「贖
    」之因素，而單純之強盜或恐嚇取財，則無。從而，在押人
    以強盜財物之情形，若並要脅被害人提領存款或舉債支應，
    以滿足行為人之需索，倘依社會通念，尚與「贖身」之概念
    不相適合時，當認仍為原強盜之不法意圖所含攝，僅應依強
    盜罪論擬（最高法院104年度台上字第3193號判決意旨及其
    個案事實可供參照）。本案被告5人雖有非法剝奪戊○○之行
    動自由等犯行，但其等主觀上並無不法所有意圖及結夥強盜
    犯意，且依其等之犯罪計畫及實際遂行之結果，其等初始便
    無透過拘押戊○○以換取有價之物或贖金之意思，而係要戊○○
    交出手機密碼、確認投資債務如何善後，嗣後戊○○雖遭毆打
    等強暴舉動而不得不告知手機密碼、同意以附表所示財物抵
    債及承諾日後按月還款，但被告5人仍無若不如此將不願意
    放走戊○○以求繼續取贖之惡害通知或具體行為，衡諸社會通
    念，尚難認為該5人係強以此等財物之交付或取得還款承諾
    而令戊○○得以自行「贖身」，是原判決本於無法充分證明之
    不法所有意圖及強盜犯意，認定被告5人係擄掠戊○○脫離原
    在處所，藉以向其勒索財物，因而成立刑法第332條第2項第
    3款之強盜擄人勒贖罪，此部分認事用法均有不當。
　㈢於原審宣示判決後，被告庚○○、丙○○、甲○○與戊○○各以10萬
    元、10萬元、20萬元和解，而各取得戊○○之諒解，同意不予
    追究民刑事責任、從輕量刑、給予自新機會等（依序見本院
    卷一第251頁簽收單、卷二第267、271頁和解書），足以實
    質降低其等犯罪所生之危害，且被告5人於本院就妨害自由
    部分亦均大致坦認犯行，原審未及審酌此等有利於被告5人
    之犯後態度改變及和解事實，而以其等於犯後飾詞狡辯否認
    犯罪作為量刑基礎（見原判決第23頁），所為量刑自非允當
    （沒收部分詳下述）。　
三、量刑：
　㈠爰審酌被告庚○○不循正當管道解決與告訴人戊○○間之投資糾
    紛，卻與被告丙○○及其邀得之被告甲○○、丁○○、乙○○共同不
    法妨害戊○○行動自由、意思決定自由及家宅安寧，又動手打
    傷戊○○，造成戊○○身心受創，且其等冒充員警辦案亦損及公
    務員行使職權之嚴肅性與公信力，犯罪情節不輕；被告庚○○
    為事主、被告丙○○則居於邀集其他人並決定當晚行動、分配
    財物之主要支配地位，參與程度均最深，被告甲○○當時在海
    巡署服志願役，卻配合拿出服務證以便順利冒充員警，對此
    又始終未坦認所為，參與程度次之，被告丁○○及乙○○則均僅
    在場配合丙○○之指示行事而已，參與程度更次之；被告5人
    於本院均已大致坦承妨害自由及傷害等行為，且被告庚○○、
    丙○○、甲○○已與戊○○和解並賠償（詳前，被告丁○○及乙○○則
    未向本院陳報和解結果），足以降低戊○○所受之損害、彌補
    被告等之所為，其5人犯後態度並非惡劣；參以被告庚○○大
    學畢業、未婚無子女、從事自由業、收入不穩定，被告丙○○
    高職畢業、離婚、有2名未成年子女與老母需扶養照顧、擔
    任機車行之負責人、月入15萬元，被告甲○○大學畢業、未婚
    無子女、於海巡署服役任職期間月入3萬8千元，被告丁○○高
    職肄業、已婚、生有1子、當油漆學徒、月入約3萬元，被告
    乙○○國中畢業、未婚無子女、做拆除工作、月入約3萬元等
    原審所述智識程度、家庭生活及經濟狀況，暨其等犯後分配
    財物情形，被告庚○○、甲○○素行尚可但其他被告3人均有有
    期徒刑執行紀錄、戊○○和解時表示之意見等一切情形，各量
    處如主文第2至4項所示之刑。
　㈡被告庚○○與甲○○雖前此並無有期徒刑宣告及執行之紀錄，且
    各與戊○○達成和解，然本院審酌本案被告5人所為對社會治
    安秩序之侵害程度嚴重，不宜僅因犯後與被害人和解便給予
    緩刑宣告，況其2人遲至本院才完成和解賠償，被告甲○○又
    始終否認持海巡署服務證犯案之事，難認已徹底坦認所為、
    反省己過，連同有前案紀錄不符合緩刑要件之其他3名被告
    ，均不併予宣告緩刑，附此敘明。
四、沒收部分：
　㈠按犯罪所得已實際合法發還被害人者，不予宣告沒收或追徵
    ，刑法第38條之1第5項定有明文。又按共同正犯犯罪所得之
    沒收或追徵，應就各人所分得之數為之。所謂各人「所分得
    」之數，係指各人「對犯罪所得有事實上之處分權限」而言
    ，亦即共同正犯內部間，對於不法利得分配明確時，即應依
    各人實際分配所得宣告沒收。
　㈡經查，被告5人雖無不法所有意圖及強盜犯意聯絡，但其等終
    究已取得戊○○所有附表所示財物之支配權限，仍應認係其等
    之本案犯罪所得，從而，原審就犯罪所得沒收部分，認定：
    ①被告庚○○、丙○○所各分得附表編號五現金12,000元、4,000
    元，應依刑法第38條之1第1項前段、第3項之規定，於其2人
    之主文項下分別宣告沒收，且如全部或一部不能沒收或不宜
    執行沒收時，追徵其價額；②附表編號四之名片夾，係由被
    告丙○○指示被告甲○○處理，則被告甲○○在取得上揭物品之際
    ，即已具備處分權限，故應於被告甲○○之主文項下諭知沒收
    ，且如全部或一部不能沒收或不宜執行沒收時，追徵其價額
    。此等認定均無違誤，但因被告庚○○、丙○○、甲○○各以10萬
    元、10萬元、20萬元與戊○○和解，並已實際賠償履行完畢（
    詳前），其金額皆高於上開現金等財物之數額、價值，應認
    此部分犯罪所得已實際合法發還被害人，原審未及審酌於此
    ，而予以沒收、追徵，尚非允當，是依據前揭法律明文，撤
    銷原判決關於此部分犯罪所得沒收及追徵之諭知，不予宣告
    沒收及追徵。
　㈢關於附表編號一、二之行動電話，原審認定編號一部分因經
    警查扣而先行發還，是依刑法第38條之1第5項之規定，不予
    宣告沒收，此部分固無違誤，但就編號二部分，被告庚○○於
    本院業已坦承係其拿去變賣抵債甚明，而賣得之金額以對其
    有利之方法計算應認係2萬元，此部分實際支配及變賣得財
    之人係被告庚○○，而非被告丙○○與之共同支配、處分，是原
    判決就此行動電話部分，對被告庚○○及丙○○均諭知共同沒收
    、追徵，依首揭說明，亦有不當，且因被告庚○○和解賠償金
    額仍高於此變賣手機所得現金，仍應認其並未保有此部分犯
    罪所得，而不予宣告沒收及追徵。
　㈣至於其他沒收部分，原判決業已詳為交代：①附表編號三之手
    提包，係由被告丙○○指示被告乙○○處理，則被告乙○○在取得
    該物之際，即已具備處分權限，故應於被告乙○○之主文項下
    諭知沒收，且如全部或一部不能沒收或不宜執行沒收時，追
    徵其價額。②附表編號六若干戊○○所有之證件，因證件係專
    屬個人物品，倘戊○○申請補發新證件，原證件即失去功用，
    是若仍對該等證件宣告沒收，實欠缺刑法上之重要性，故依
    刑法第38條之2第2項之規定，不併予宣告沒收。③被告甲○○
    所出示用以假冒員警之海巡署服務證，因其已離職，衡情應
    已繳回原單位或失效，自無再剝奪其所有以預防並遏止犯罪
    之必要。④被告5人分別用以罩住、綑綁戊○○頭部、雙手之安
    全帽外罩及繩子，因均係在謝宗育之車上所取得而非屬被告
    5人所有，復查無積極證據足認係第三人無正當理由提供，
    是均不另為沒收之諭知。原審此部分被告乙○○犯罪所得沒收
    、追徵之宣告及其他不予沒收之說明，經核於法均無違誤，
    是被告乙○○此部分關於犯罪所得沒收之上訴無理由，應予駁
    回。
據上論斷，應依刑事訴訟法第368條、第369條第1項前段、第364
條、第299條第1項前段、第300條，刑法第28條、第277條第1項
、第158條第1項、第302條第1項、第306條第1項、第55條，刑法
施行法第1條之1第1項，判決如主文。
本案經檢察官許恭仁提起公訴，檢察官羅建勛到庭執行職務。　
中　　華　　民　　國　　110 　年　　3 　　月　　23　　日
                    刑事第八庭  審判長法　官  陳世宗
  　　　　　　　　　　　　　　　　    法　官  周明鴻
  　　　　　　　　　　　　　　　　    法　官  吳勇毅
以上正本證明與原本無異。
如不服本判決，應於收受送達後20日內向本院提出上訴書狀，其
未敘述上訴之理由者並得於提起上訴後20日內向本院補提理由書
（均須按他造當事人之人數附繕本）「切勿逕送上級法院」。
                                      書記官  許家慧
中　　華　　民　　國　　110 　年　　3 　　月　　24　　日
附錄本案論罪科刑法條全文：
中華民國刑法第158條
冒充公務員而行使其職權者，處3年以下有期徒刑、拘役或1萬5
千元以下罰金。
冒充外國公務員而行使其職權者，亦同。

中華民國刑法第277條
傷害人之身體或健康者，處5年以下有期徒刑、拘役或50萬元以
下罰金。
犯前項之罪，因而致人於死者，處無期徒刑或7年以上有期徒刑
；致重傷者，處3年以上10年以下有期徒刑。

中華民國刑法第302條
私行拘禁或以其他非法方法，剝奪人之行動自由者，處5年以下
有期徒刑、拘役或9千元以下罰金。
因而致人於死者，處無期徒刑或7年以上有期徒刑；致重傷者，
處3年以上10年以下有期徒刑。
第1項之未遂犯罰之。

中華民國刑法第306條
無故侵入他人住宅、建築物或附連圍繞之土地或船艦者，處1年
以下有期徒刑、拘役或9千元以下罰金。
無故隱匿其內，或受退去之要求而仍留滯者，亦同。

附表：告訴人梁文傑損失財物（均新臺幣）
編號 物品名稱 數量 品牌型號等  一 行動電話 1 具 1.品牌型號：iPhone Ⅹs Max，太空灰色（Space Gray)（見他字卷第19頁外盒影印）。 2.IMEI碼：000000000000000號。 3.業經警發還給告訴人（見偵4332卷第101頁贓物認領保管單【其上IMEI碼誤載為被告庚○○之扣案iPhone Ⅹ黑色手機IMEI碼000000000000000號，見原審卷四第237頁勘驗筆錄截圖】）。  二 行動電話 1 具 1.品牌型號：iPhone 11 Pro Max，太空灰色（Space Gray)（見他字卷第18頁外盒影印）。 2.IMEI碼：000000000000000號。 3.被告庚○○坦認將之拿去變賣得款2萬元自行支配使用（金額以有利於被告庚○○之方式認定；見本院卷一第379頁、卷三第36、46頁筆錄）。  三 手提包 1 只 1.品牌：BV（價值約40,000元），黑色。 2.被告乙○○取得後將之丟棄。  四 名片夾 1 只 1.品牌：LV（價值約20,000元）。 2.被告甲○○取得後將之丟棄。  五 現金  1.金額為16,000元。 2.被告庚○○分得12,000元、被告紀明財分得4,000元（以最有利於其2人之方式認定，其2人均無意見，見本院卷一第379頁筆錄）。  六 證件 不詳 被告丁○○取得後將之丟棄。